臺北高等行政法院判決　　　　　　　　　　　　　　　九十二年度訴字第二七二號
　　　　　　　　　　　　　　　.
　　原　　　告　甲○○
　　被　　　告　東吳大學
　　代　表　人　劉源俊校長）.
　　訴訟代理人　丙○○
　　參　加　人　教育部
　　代　表　人　乙○○部長）.
　　訴訟代理人　丁○○
右當事人間因教師升等事件，原告不服教育部中華民國九十一年十一月八日台（九一
）訴字第九一一一○○四七號訴願決定，提起行政訴訟，本院判決如左：
    主  文
原告之訴駁回。
訴訟費用由原告負擔。
    事  實
壹、事實概要：
    緣本件原告甲○○原係被告私立東吳大學所屬法律學系兼任講師，以博士學位申
    請升等副教授，經被告所屬法律學系教師評審委員會（下稱系教評會）審議，依
    以下理由，未獲通過：(一)依參加人教育部民國（下同）八十六年三月三十一日實
    施新修訂之教育人員任用條例規定，新修訂之教育人員任用條例實施前已具講師
    、助理教授證書且繼續任教未中斷者，如取得博士學位，則得以其博士學位升等
    為副教授，但其博士論文須經外審及格。(二)有關教育人員任用條例第三十條之一
    及大學法第二十九條有關「繼續任教未中斷」之規定，依參加人解釋，係指自教
    育人員任用條例八十六年三月三十一日修正公布實施後，每一學期確均擔任教職
    未中斷。(三)原告於九十年六月已正式取得博士學位，惟其八十三學年度至八十七
    學年度止皆僅授課第二學期單學期，未符合參加人任教未中斷之解釋。被告所屬
    法律學系系教評會乃擬改聘原告為助理教授。原告不服，乃向被告所屬法學院教
    師評審委員會（下稱院教評會）提起申訴，經該院教評會決議略以：法律學系系
    教評會就本案所持審議理由，於法尚無不合，本案申訴不成立，並以九十一年四
    月二十三日東法院評函字第九○○二○一號函復原告在案。原告不服，提起訴願
    ，旋遭駁回，遂向本院提起行政訴訟。
貳、兩造聲明：
一、原告聲明求為判決：
(一)、訴願決定及原處分均撤銷，並命被告應將原告升等為副教授。
(二)、訴訟費用由被告負擔。
二、被告聲明求為判決：
(一)、駁回原告之訴。
(二)、訴訟費用由原告負擔。
參、兩造之爭點：
一、原告主張之理由：
(一)、查原告係於七十八年即擔任被告所屬法律系講師，而大學法於八十三年一月五日
    修正公布後，將大學教師於講師與副教授間，增加助理教授一種，並以第二十九
    條但書過渡條款規定，於該法修正前已取得講師、助教證書之現職人員，如繼續
    任教而未中斷，得逕依原升等辦法送審，以維護既得權及對信賴利益之保護。原
    告係於七十七年即取得講師資格，之後即每年受聘於被告所屬法律系擔任兼任講
    師，雖自八十三年至八十七年止每年僅教授一學期，惟此乃被告所屬法律系上對
    該課程之設計，並非原告自行任教中斷，蓋被告乃一年一聘，原告每年均受聘教
    授同一課程。而八十六年教育人員任用雖經修正，惟有關副教授升等得援用舊法
    之規定並未變更，原告於八十三年被告安排教授一學期之課程時，亦曾與學校同
    仁討論，對該條例規定均做相同認知，是信賴上述規定與被告學校課程設計及聘
    用慣例，而認教學並未中斷，未再尋求教授另一學期之機會。故本件處分已有違
    對原告信賴利益之保護，原告自得逕依原升等辦法送審升任副教授，不受大學法
    第二十九條之限制。
(二)、次查八十六年三月十九日公布修正之教育人員任用條例乃增訂第三十條之一規定
    ，並未變更大學法第二十九條之規定，其增訂理由包括：(1)專科學校教師之分級
    及任用資格規定與大學相同，為使專科學校之現職講師、助教亦受過渡條款之保
    障，爰參照大學法第二十九條之精神增訂本條前段。(2)又因社會教育機構專業人
    員及學術研究機構研究人員之聘任資格，依其職務等級，準用各級學校教師之規
    定，故其原依本條例聘任者之升等亦得比照辦理，爰增訂本條末段。準此，該條
    規定實僅係重申過渡條款對現職講師及助教之保障，並非專就「繼續任教而未中
    斷」為規定，是其內容與該條例修正前之大學法第二十九條規定應無不同。而參
    加人八十九年七月六日台審字第八九○八二○○○號解釋函意旨，與該條增訂
    理由毫無關連，且其理由安在，亦不明確。如係強調「任教」之重要性，則該函
    所謂「有關繼續任教未中斷之規定，已從寬認定，包括經核准帶職帶薪或留職停
    薪者」，惟該等人並無「繼續任教」之事實，何以較之原告每學年任教一學期更
    受優遇，顯然違反大學法第二十九條及教育人員任用條例第三十條之一規定本意
    。又參加人前開解釋函除有前述不合理之情形外，在該解釋函發布之前，如於大
    學法制定前已取得講師資格且與原告任教情形相同者，似並未受「每一學期均確
    擔任教職」所限制，顯已造成同一法律地位之人而受前後不公平處遇之事實。
(三)、按司法院大法官會議釋字第五二五號解釋意旨略以，行政法規公布施行後，制定
    或發布法規之機關依法定程序予以修改或廢止時，應兼顧規範對象信賴利益之保
    護，其因公益之必要廢止法規或修改內容致人民客觀上具體表現其因信賴而生之
    實體法上利益受損害，應採取合理之補救措施，或訂定過渡期間之條款，俾減輕
    損害，方符憲法保障人民權利之意旨。此意旨並為司法院釋字第五二九號及五三
    八號解釋所援用。教育人員任用條例雖已規定過渡條款，惟參加人卻扭曲其真意
    ，而僅以具行政規則層次效力之函釋，損害原告身份上之權益，依據司法院大法
    官會議釋字第四○二號解釋意旨，對人民自由權利之限制，雖可由法律授權行政
    命令補充規定，惟其授權之目的、範圍及內容必須具體明確，然後據以發布命令
    ，始為合憲；另依司法院大法官會議釋字第三一三、三九○、三九四、四三二、
    四四三、四九一號等解釋，亦已建立「明確性」之標準。亦即構成要件之規定必
    須具有(1)非難以解釋(2)可藉由司法審查確認(3)一般人可得預見等三項標準，按大
    學法第二十九條及教育人員任用條例第三十條之一規定，原係為保障人民信賴利
    益及既得權益之過渡條款，今參加人卻以一函釋即否認人民之信賴利益，而影響
    原告實體法上之利益，顯有違權利義務之相隨性與公法誠信原則，實難令人理解
    ；其次，參加人對此一侵犯教員權益事項並無裁量權，實屬裁量權濫用或逾越裁
    量權，顯難通過司法審查之確認；最後，前揭函釋並不能使一般人得以預知預見
    ，試問如無升等事由，又何能得知或查詢該函釋之存在，實乃罔顧憲法保障人民
    權利之意旨，且逾越法律規定範圍。可見被告據以認定之基礎甚待商榷。是被告
    及訴願決定引用該等無效之解釋為理由，不同意原告依原升等辦法申請升等副教
    授，自屬不當。
(四)、次按新教師分級制度與舊制之銜接交替，固屬法律主管機關之內部規劃，難冀一
    般民眾知悉或理解；惟對於本案判斷當無影響性，蓋大學法與教育人員任用條例
    兩法條文規定之文字差別不大，此被告亦承認在案，而於教育人員任用條例增定
    第三十條之一之立法說明中亦未述及對於持續教學未中斷，有何新舊制之差別。
    又教育人員任用條例第三十條之一之規定並未變更大學法第二十九條規定意旨，
    且二法或其相關法令均未就「持續任教未中斷」予以直接明文定義，且未區分專
    、兼任之升等而有不同之認定標準。教育部以一僅供本機關及下級機關所屬公務
    員行使職權參據之「解釋性行政規則」作為裁量人民實體權益之依據並產生剝奪
    人民工作權、財產權之結果，顯然牴觸法律優位與法律保留原則，要非妥適。
(五)、本件被告一再表示專任教師以教學及研究為專業，故對於採取不同標準，有其正
    當性，惟在法無明文區別之情況下，行政機關何能就法律「同一文字規定」為截
    然不同之解釋，其裁量權之依據何在？正當性何在？法律適用一體性及公平性又
    何在？況專、兼任教師在薪資、退休及福利等方面已有明顯不同之處遇及差距，
    已充分顧及專任以教學為本業之事實及需要，而教師升等則側重在教學品質及能
    力之維護，兩者規範目的有異，不宜相提並論，且並無事實或標準認定兼任教師
    之教學品質或技巧定劣於專任教師，此由多數大學院校均禮聘社會上學有專精之
    賢達為兼任教師之事實可知。由於「持續教學未中斷」在實務上情況繁多，致在
    適用上已產生許多疑義，而教育部八十九年函釋無法為一般教育人員所認同。原
    告確係因信賴大學法第二十九條規定及被告對法律系課程安排，而未接受或尋求
    教授另一學期之課程；對於此等影響實質權益之認定標準，上述二法既未規定，
    原告即應受信賴及平等原則之保護，自不當以一行政規則層次之函釋任意剝奪，
    方符大法官會議解釋之意旨。
(六)、末查，原告係依原升等辦法送審，而教育部於準備程序所提出之「專科以上學校
    教師資格審定辦法」第十三條規定條件，係於八十六年五月二十一日方修正施行
    ，除審定「程序」須依之辦理外，審定條件自不得回溯適用原告送審案件，此由
    該辦法第十五條之規定，已可顯見其區別，否則即違反過渡性條款之本意。而各
    法令資料庫係八十九年後方陸續開設，被告未說明教育部八十九年函釋登載於該
    部公報之期數及有無納入其法令彙編，而即使有該等事實，當亦不影響其牴觸法
    律保留原則及人民信賴利益之維護。又兼任教師之學養及教學品質與專任教師應
    無不同，亦不可不同，否則兼任教師之制度即不可能存在，且兼任教師有其職業
    道德要求，不能以其另有本業即率爾認其必輕乎所兼教職，況每所學校有員額限
    制及其他因素影響，亦無法提供充足之專任教職，並非兼任教師不願擔任專職教
    師，被告所提專任教職「持續教學未中斷」之認定標準應與兼任教師不同之說明
    ，缺乏法律正當性，亦不合情理，殊不值採。
二、被告主張之理由：
(一)、按本案之發生，與對於「新舊教師分級制度過渡規定」（大學法第二十九條以及
    教育人員任用條例第三十條之一）解讀之歧異有關。按大學法於八十三年一月五
    日修正公布，修改大學教師分級制度，於講師與副教授間增設助理教授一級。但
    為顧及該法修正施行前已取得助教或講師證書人員之權益，大學法第二十九條規
    定：「本法修正施行前已取得講師、助教證書之現職人員，如繼續任教而未中斷
    ，得逕依原升等辦法送審。」亦即，本條規定並未將在該法修正施行前已取得講
    師、助教證書之人員，全部排除在新制度的適用範圍外，而係設下一定的門檻。
    欲適用較有利之舊制度升等者，除了須於大學法修正施行前已取得講師或助教證
    書外，尚且必須繼續任教而未中斷。此一大學教師新分級制度並未於八十三年初
    大學法修正施行後被立即採行，而係至八十六年三月十九日教育人員任用條例修
    正公布，進一步規範相關細節後才得以開始施行。教育人員任用條例該次修正，
    亦於第三十條之一針對新舊教師分級制度訂有過渡辦法：「本條例修正施行前已
    取得講師、助教證書之現職人員，如繼續任教而未中斷，得逕依原升等辦法送審
    ，不受大學法第二十九條之限制。．．．」其內容大致上與大學法第二十九條相
    同，即欲適用較有利的舊制度升等者，除了須於教育人員任用條例修正施行前已
    取得講師或助教證書，尚且必須繼續任教而未中斷。惟由於該條例修正時間較大
    學法晚約三年，使得新舊制度交替的基準時由八十三年初（大學法修正施行）延
    後至八十六年三月二十一日（教育人員任用條例施行）。亦即凡於八十六年三月
    二十日以前取得講師或助教證書，而於八十六年三月二十一日以後欲申請升等者
    ，若其欲適用舊升等辦法，必須符合該條例第三十條之一所設定之門檻：「繼續
    任教而未中斷」，先予敘明。
(二)、原告自八十三學年起至八十七學年間每學年僅於第二學期應聘於被告校內教授同
    一課程，於此一期間中，原告與被告間之權利義務均僅存在於有授課之學期。即
    使此種規律的聘用關係每年重複發生，惟此並不意謂被告與原告間之聘用關係，
    得跨越未存在聘用關係的學期（每學年之上學期），而解為係繼續存在。此可由
    被告於該期間內給予原告之聘書均僅為期一學期可知。準此，原告訴稱信任被告
    課程設計云云，與教師升等制度並無關連，並非可採。另參加人就教育人員任用
    條例第三十條之一之規定，曾於八十九年七月六日以台（八九）審字第八九○八
    二○○○號函作成解釋，針對上述條文中「繼續任教而未中斷」用語意涵，基於
    法令主管機關之職權提出闡釋，以供相關機關及學校遵循。此種出於釐清法律解
    釋疑義所從事之行政行為，學者稱為「解釋函令」，性質上應屬行政程序法第一
    五九條第二項第二款所規定之「解釋性行政規則」，亦即參加人應有充分之解釋
    權源（司法院大法官會議釋字第四○七號解釋意旨參照）。而參加人前開函釋解
    釋旨在釐清疑義，並使人民之信賴利益與法令修正之意旨能求得均衡。原告針對
    參加人上述解釋函令所為「毫無關連，缺乏論據」之批評，恐流於偏頗。
(三)、至於參加人前開解釋函令將「經核准帶職帶薪或留職停薪者」，亦認定為符合繼
    續任教而未中斷一事，係指「專任教師」而言。而專任教師以教學及研究為專業
    ，此與兼任教師僅於所約聘之時段有授課之義務者不同。是以前開參加人解釋函
    令於認定是否符合繼續任教之要件時，對於專任教師與兼任教師採取不同之標準
    ，有其正當性基礎。因此，原告訴稱造成對專兼任教師要求不平等不公正之結果
    云云，亦缺乏法理基礎。另參加人前開解釋函令雖於八十九年七月六日做成，但
    非謂在此之前所發生之案件即無該解釋函令之適用，或應當然為不同之處理，依
    據司法院大法官會議釋字第二八七號解釋意旨略以：行政機關所為解釋函令並非
    自其發布日起始生效，而係自其所欲解釋之法規生效時起有其適用。故原告所提
    出「使同一法律地位之人因八十九年七月六日之分界，而受前後不公平處遇之事
    實」之指摘，與我國現行法制之實況不符。又參加人前開解釋函實符合立法者之
    本意，且較能達到立法者原來規範之目的，並未增加法律所無之限制，亦未在法
    律所允許的範圍外另行限制人民之權利。是以，前引參加人解釋函令並未抵觸法
    律優位原則與法律保留原則。
(四)、又按大學法第二十九條與教育人員任用條例第三十條之一規定，對於新大學教師
    分級制度之施行設定有相同的過渡條款及門檻要件（繼續任教而未中斷），已如
    前述。此一門檻要件之設，即在於調和「當事人信賴利益之保護」與「法律與時
    具進之需求」二者。正如大法官於釋字第五二五號解釋中所指出，吾人不得期待
    法令制度永久不變。而當法令制度改變時，對於舊法有效期間人民所享有之信賴
    利益是否應予以保護，以及應如何保護等，須視該信賴利益之實質內涵而定。尤
    其應視當事人於舊法期間是否已取得某種法律地位，而該法律地位又有如何之價
    值等。以本案所涉及之新舊大學教師分級制度而言，若法令無條件賦予於新制施
    行日（八十六年三月二十一日）前取得教師證書者適用舊升等制度之利益，則其
    保護有過度之嫌。因此，大學法與教育人員任用條例所設定適用舊升等制度之門
    檻，應符合憲法上之信賴保護原則。而如前所述，參加人前開解釋函令，亦僅係
    將該門檻要件之原意予以闡明而已，並無進一步限制人民信賴利益之情形。因此
    ，原告所為參加人侵害其信賴利益之指控亦與事實不符。又前開函釋中引發爭執
    之法律用語「繼續任教而未中斷」本身，並非抽象難以明瞭之文字。即使參加人
    未曾加以闡釋，相關大學院校於認定時應亦得自行求得其真義。惟人民若對於有
    關學校之解釋不表贊同，而申請參加人進一步加以釐清，不能反而因此指摘相關
    法令之用語不明確，違反「法律明確性原則」。是以原告所為本案相關法令用語
    違反法律明確性原則之指控，並不成立。另我國各行政機關習以解釋函令之方式
    闡明法規解釋之疑義，將之刊載於公報，並收集成冊，以「法令解釋彙編」方式
    發行，供各界參考。此一模式由來已久，早為各界所知悉。晚進資訊發達，各法
    令資料庫（例如「法源法律資料庫」）更提供以電子檢索之方式查閱行政機關見
    解之便利管道。因此，原告所為該解釋函令一般人所無從知悉之指控，顯與事實
    不符。
三、參加人主張之理由：
    依教育人員任用條例第三十條之一規定：「本條例修正施行前已取得講師、助教
    證書之現職人員，如繼續任教而未中斷，得逕依原升等辦法送審．．．」、另依
    「專科以上學校教師資格送審作業須知」第參之五點特別注意事項（準用新修正
    教育人員任用條例第三十條之一者）規定：「．．．(二)在形式要件上可從寬認定
    。所稱『繼續任教未中斷』係指從教育人員任用條例修正施行之日起（八十六年
    三月二十一日）擔任教職未中斷，包括經核准帶職帶薪或留職停薪者；兼任教師
    若每學期均有聘書且有授課事實者亦同。」（參加人八十六年七月二十四日台
    審字第八六○八七四三四號令發布）。又參加人八十九年七月六日台審字第八
    九○八二○○○號函旨在重申並闡明教育人員任用條例第三十條之一及大學法第
    二十九條有關「繼續任教未中斷」之規定。並依據前開作業須知說明符合教育人
    員任用條例第三十條之一規定者，於送審副教授等級之教師資格時，送審表件中
    必須包括任教未中斷之證明。而所謂任教未中斷證明應足堪證明自教育人員任用
    條例修正公布施行後每一學期確均擔任教職未中斷之相關文件，可包括歷年學校
    所發聘書，亦可由學校所開立在職證明。末按我國大學學制每一學年係分為兩個
    學期，因此參加人對於所謂「繼續任教未中斷」，解釋為「每一學期均有聘書且
    有授課事實」，並未逾越大學法及教育人員任用條例之規定。再者，自八十六年
    三月二十一日教育人員任用條例修正施行以來，參加人對於「繼續任教未中斷」
    之認定均採上開相同標準，並無差別待遇之作法，併此敘明。
    理  由
一、經查，原告甲○○原係被告私立東吳大學所屬法律學系兼任講師，以博士學位申
    請升等副教授，經被告所屬法律學系教師評審委員會（下稱系教評會）於民國（
    下同）九十一年三月二十日審議，依以下理由，未獲通過：有關教育人員任用條
    例第三十條之一及大學法第二十九條有關「繼續任教未中斷」之規定，依參加人
    解釋，係指自教育人員任用條例八十六年三月三十一日修正公布實施後，每一學
    期確均擔任教職未中斷。原告於九十年六月已正式取得博士學位，惟其八十三學
    年度至八十七學年度止皆僅授課第二學期單學期，未符合參加人任教未中斷之解
    釋。被告所屬法律學系系教評會乃擬改聘原告為助理教授。原告不服，乃向被告
    所屬法學院教師評審委員會（下稱院教評會）提起申訴，經該院教評會決議略以
    ：法律學系系教評會就本案所持審議理由，於法尚無不合，本案申訴不成立，並
    以九十一年四月二十三日東法院評函字第九○○二○一號函復原告在案。以上均
    有上開會議紀錄及函可稽，堪認為實。
二、原告不服，循序提起本件行政訴訟，主張：原告係於七十七年即取得講師資格，
    之後即每年受聘於被告所屬法律系擔任兼任講師，雖自八十三年至八十七年止每
    年僅教授一學期，惟此乃被告所屬法律系上對該課程之設計，並非原告自行任教
    中斷。按原告信賴上述規定與被告學校課程設計及聘用慣例，而認教學並未中斷
    ，未再尋求教授另一學期之機會。故本件處分已有違對原告信賴利益之保護，原
    告自得逕依原升等辦法送審升任副教授，不受大學法第二十九條之限制。參加人
    八十九年七月六日台審字第八九○八二○○○號解釋函意旨，與該條增訂理由
    毫無關連，且其理由安在，亦不明確。今參加人以該函釋即否認人民之信賴利益
    ，而影響原告實體法上之利益，顯有違權利義務之相隨性與公法誠信原則，實難
    令人理解；其次，參加人對此一侵犯教員權益事項並無裁量權，實屬裁量權濫用
    或逾越裁量權，顯難通過司法審查之確認；最後，前揭函釋並不能使一般人得以
    預知預見，試問如無升等事由，又何能得知或查詢該函釋之存在，顯已違反司法
    院大法官釋字第五二五號解釋意旨，且逾越法律規定範圍。可見被告據以認定之
    基礎甚待商榷。是被告及訴願決定引用該等無效之解釋為理由，不同意原告依原
    升等辦法申請升等副教授，自屬不合云云。
三、本院判斷如下：
(一)、按大學法於八十三年一月五日修正公布後，將大學教師於講師與副教授間，增加
    助理教授一種，並以第二十九條但書規定過渡條款，於該法修正前已取得講師、
    助教證書之現職人員，如繼續任教而未中斷，得逕依原升等辦法送審，以維護既
    得權及對信賴利益之保護。惟大學教師新分級制度並未於八十三年初大學法修正
    施行後被立即採行，而係至八十六年三月十九日教育人員任用條例修正公布後才
    開始施行。教育人員任用條例該次修正，亦於第三十條之一針對新舊教師分級制
    度訂有過渡辦法：「本條例修正施行前已取得講師、助教證書之現職人員，如繼
    續任教而未中斷，得逕依原升等辦法送審，不受大學法第二十九條之限制。．．
    ．」其內容大致上與大學法第二十九條相同，即欲適用較有利的舊制度升等者，
    除了須於教育人員任用條例修正施行前已取得講師或助教證書，尚且必須繼續任
    教而未中斷。惟由於該條例修正時間較大學法晚約三年，使得新舊制度交替的基
    準時由八十三年初（大學法修正施行）延後至八十六年三月二十一日（教育人員
    任用條例施行）。亦即凡於八十六年三月二十日以前取得講師或助教證書，而於
    八十六年三月二十一日以後欲申請升等者，若其欲適用舊升等辦法，必須符合該
    條例第三十條之一規定：「繼續任教而未中斷」。經查，原告固於七十八年即擔
    任被告所屬法律系講師，惟自八十三學年起至八十七學年間每學年僅於第二學期
    應聘於被告校內教授同一課程，此為兩造所不爭之事實，並有聘書影本在卷可稽
    ，堪認為實。是本件兩造爭執之要點為：原告此種聘用情形，是否符合教育人員
    任用條例第三十條之一規定：「繼續任教而未中斷」？
(二)、按參加人八十六年七月二十四日台審字第八六○八七四三四號令發布「專科以
    上學校教師資格送審作業須知」第參之五點特別注意事項（準用新修正教育人員
    任用條例第三十條之一者）已規定：「．．．(二)在形式要件上可從寬認定。所稱
    『繼續任教未中斷』係指從教育人員任用條例修正施行之日起（八十六年三月二
    十一日）擔任教職未中斷，包括經核准帶職帶薪或留職停薪者；兼任教師若每學
    期均有聘書且有授課事實者亦同。」。嗣參加人就教育人員任用條例第三十條之
    一之規定，又於八十九年七月六日以台（八九）審字第八九○八二○○○號函作
    成解釋：「兼任教師若每學期均有聘書且有授課事實者。所稱『繼續任教未中斷
    』應足堪證明自教育人員任用條例公布施行後每一學期確均擔任教職未中斷之相
    關文件」；以上注意事項及函釋均係對上述條文中「繼續任教而未中斷」用語意
    涵，基於法令主管機關之職權提出闡釋，以供相關機關及學校遵循。前開解釋函
    符合立法者之本意及規範之目的，並未增加法律所無之限制，亦未在法律所允許
    的範圍外另行限制人民之權利，本院自得予以援用。
(三)、依上引注意事項及函釋規定，足見自八十六年三月二十一日教育人員任用條例修
    正施行以來，參加人對於「繼續任教未中斷」之認定均採上開相同標準，並無差
    別待遇之作法。原告質疑，同一法律地位之人因八十九年七月六日之分界，而受
    前後不公平處遇等語，並非可採。至於參加人前開解釋函令將「經核准帶職帶薪
    或留職停薪者」，亦認定為符合繼續任教而未中斷一事，係指「專任教師」而言
    。而專任教師以教學及研究為專業，此與兼任教師僅於所約聘之時段有授課之義
    務者不同。是以前開參加人解釋函令於認定是否符合繼續任教之要件時，對於專
    任教師與兼任教師採取不同之標準，有其正當性基礎。原告主張：實屬裁量權濫
    用或逾越裁量權云云，亦不可採。
(四)、另查，我國大學學制每一學年係分為兩個學期，此為眾所周知之事實，因此參加
    人對於所謂「繼續任教未中斷」，解釋為「每一學期均有聘書且有授課事實」，
    並未逾越大學法及教育人員任用條例之規定。再原告與被告間之聘用權利義務，
    應僅存在於有授課之學期，此由被告於自八十三學年起至八十七學年間內給予原
    告之聘書均僅為期一學期可知。即使此種規律的聘用關係每年重複發生，惟此並
    不意謂被告與原告間之聘用關係，得跨越未存在聘用關係的學期（每學年之上學
    期），而解為係繼續存在，原告雖提出服務證明書及教師授課電腦資料，以作為
    其係全學年存在聘用關係之證明云云，惟查服務證明備註欄明白記載自八十三學
    年起至八十七學年間每學年，僅於第二學期應聘於被告校內教授同一課程，而電
    腦資料亦有記載０．０／２．０之記號，顯係僅第二學期有二學分之課程之代碼
    ，是以原告所提，並不足作為其有利之證據，從而，就我國學制及兩造間之聘用
    關係，參加人上開函釋更不違背所解釋之法律意旨，本院當然予以援用。
(五)、原告雖又主張：自八十三年至八十七年止每年僅教授一學期，惟此乃被告所屬法
    律系上對該課程之設計，並非原告自行任教中斷。按原告信賴上述規定與被告學
    校課程設計及聘用慣例，而認教學並未中斷，未再尋求教授另一學期之機會。故
    本件處分已有違對原告信賴利益之保護云云，惟查，原告自八十三年至八十七年
    止每年僅應聘教授一學期，係被告所屬法律系基於其教學需要及課程安排對原告
    所為之聘任行為，究與公法上所謂信賴保護無涉，首應說明。另人民有知悉法令
    之義務，殊不得以不知法律為其有利之主張，且前引闡明法規解釋之疑義，參加
    人已將之刊載於公報，並收集成法規選輯發行，供各界參考，此有參加人所提專
    科以上學校教師資格審查法規選輯可按，原告所主張該解釋函令一般人所無從知
    悉云云，顯與事實不符。況參加人前引解釋函令，亦僅係將該門檻要件之原意予
    以闡明而已，並無剝奪人民信賴利益之情形。又前開函釋中引發爭執之法律用語
    「繼續任教而未中斷」本身，並非抽象難以明瞭之文字。即使參加人未曾加以闡
    釋，亦應為前述之解釋，原告主張亦非可採。
四、從而，被告（所屬單位系評會、院教評會）依首揭規定，否准原告以博士學位申
    請升等副教授，並無不合。訴願決定遞予駁回，亦無違誤，均應予維持。本件原
    告之訴為無理由，應予駁回。
據上論結，本件原告之訴為無理由，爰依行政訴訟法第九十八條第三項前段，判決如
主文。
中　　　華　　　民　　　國　　九十三　　年　　　三　　　月　　　五　　　日
                                臺 北 高 等 行 政 法 院  第 五 庭
                                            審 判 長 法  官  張瓊文
                                                     法  官  帥嘉寶
                                                     法  官  劉介中
右為正本係照原本作成。
如不服本判決，應於送達後二十日內，向本院提出上訴狀並表明上訴理由，如於本判
決宣示後送達前提起上訴者，應於判決送達後二十日內補提上訴理由書（須按他造人
數附繕本）。
中　　　華　　　民　　　國　　九十三　　年　　　三　　　月　　　五　　　日
                                                     書記官  黃明和
